【裁判字號】    98,交聲,199
【裁判日期】    981117
【裁判案由】    違反道路交通管理處罰條例聲明異議
【裁判全文】
臺灣雲林地方法院交通事件裁定         98年度交聲字第199號
原處分機關  交通部公路總局嘉義區監理所雲林監理站
異  議  人
即受處分人  甲○○
上列異議人因違反道路交通管理處罰條例案件，對於交通部公路
總局嘉義區監理所雲林監理站中華民國98年10月30日所為之處分
（原處分案號：雲監裁字第裁72-Z4O698868號）不服，聲明異議
，本院裁定如下：
    主  文
原處分關於吊扣甲○○普通小型車駕駛執照以外之其他各級車類
駕駛執照拾貳個月之部分撤銷。
撤銷部分甲○○不罰。
    理  由
一、按汽車駕駛人，駕駛汽車經測試檢定有酒精濃度超過規定標
    準情形者，處新臺幣（下同）一萬五千元以上六萬元以下罰
    鍰，並當場移置保管該汽車及吊扣其駕駛執照一年；因而肇
    事致人受傷者，並吊扣其駕駛執照二年；致人重傷或死亡者
    ，吊銷其駕駛執照，並不得再考領，另應接受道路交通安全
    講習，道路交通管理處罰條例第35條第1 項第1 款、第24條
    第1 項第2 款分別定有明文。
二、原處分意旨略以：異議人即受處分人甲○○於民國98年10月
    30日凌晨3 時16分許，酒後騎駕車號0759-JJ 自用小客車，
    行經國道1 號南向247 公里處，為國道公路警察局第四警察
    隊攔停查獲，測得其呼氣酒精濃度值為每毫升0.35毫克，有
    「汽車駕駛人酒精濃度超過規定標準」之違規，經警當場舉
    發，填具內政部警政署國道公路警察局98年10月30日公警局
    交字第Z4O698868 號舉發違反道路交通管理事件通知單，原
    處分機關於98年10月30日依道路交通管理處罰條例第35條第
    1 項第1 款規定，裁處罰鍰19500 元、吊扣駕駛執照12個月
    （因異議人雖持有普通重型機車駕駛執照、普通小型車、普
    通大貨車、職業大貨車及職業聯結車駕駛執照，依道路交通
    安全規則第61條第1 項第1 款規定：「汽車駕駛人取得高一
    級車類之駕駛資格者，應換發駕駛執照，並准其駕駛較低級
    車類之車輛，... 已領有聯結車駕駛執照者，得駕駛... 小
    型車、輕型機器腳踏車。」，此謂之「一人一照原則」，依
    此異議人已將普通小型車駕駛執照繳回，換發職業聯結車駕
    駛執照，原處分機關因此認為：駕駛人若有違反道路交通管
    理處罰條例規定，而應受吊扣駕駛執照之處分時，自應以其
    違規行為時，持有使用之駕駛執照為吊扣處分之標的，本件
    異議人違規行為時，既係持有職業聯結車之駕駛執照，自應
    吊扣其職業聯結車之駕駛執照，因「一人一照原則」，其各
    較低級車類之駕駛執照，亦同受吊扣之處分，非僅吊扣其普
    通小型車駕駛執照而已），並依同條例第24條第1 項第2 款
    規定，施以道路交通安全講習，異議人不服原處分吊扣其職
    業聯結車駕駛執照之部分，乃於98年11月5 日具狀聲明異議
    等情。
三、異議意旨則以：異議人確於前開時地，酒後駕駛自用小客車
    為警舉發，異議人願接受上開罰鍰之處罰，且已於當日繳清
    罰鍰，然異議人駕駛普通小型汽車，卻吊扣職業聯結車駕照
    ，實有違反「平等及比例原則」、「不當聯結禁止原則」之
    違法，且嚴重影響生計，為此聲明異議，聲請撤銷原處分關
    於吊扣職業聯結車駕照部分等語。
四、經查：
(一)、查異議人於前開時地，酒後駕駛車號0759-JJ 自用小客車，
    行經國道1 號南向247 公里處，為國道公路警察局第四警察
    隊攔停查獲，測得其呼氣酒精濃度值為每毫升0.35毫克，有
    「汽車駕駛人酒精濃度超過規定標準」之違規，經警當場舉
    發，而異議人雖有普通小型車駕駛執照，惟已繳回，本件違
    規行為時，僅持有普通小型車駕駛執照等情，為異議人所不
    否認，復有汽車駕駛人駕駛執照查詢資料附卷可稽，應堪信
    為真實。
(二)、惟按道路交通管理處罰條例第68條於94年12月14日修正公布
    ，經行政院以95年2 月27日行政院院臺交字第0950082898號
    令核定自95年3 月1 日施行，而本件異議人行為時及裁決時
    均為98年10月30日，均在該條文修正後，是本件違規行為之
    認定，自應依行為時及裁處時之道路交通管理處罰條例第68
    條規定裁處。而修正後之該條文規定「汽車駕駛人，因違反
    本條例及道路交通安全規則之規定，受吊銷駕駛執照處分時
    ，吊銷其持有各級車類之駕駛執照」（與修正前比較係刪除
    「吊扣」），其修正之原因乃舊法將違規駕駛人所持有各級
    車類之駕駛執照一併吊扣或吊銷失之過酷，影響人民工作及
    生活甚鉅，故依修正後規定，受吊扣駕駛執照處分時，不再
    吊扣其持有各級車類之駕駛執照，僅於受吊銷駕駛執照處分
    時，始吊銷其持有各級車類之駕駛執照。
(三)、本件異議人違規時係駕駛自用小客車，其依法所受之處分應
    為限制其駕駛自用小客車之權利，而應吊扣其普通小型車駕
    駛執照，始符該條文之修正意旨。雖異議人已將普通小型車
    駕駛執照繳回，換發職業聯結車駕駛執照，惟於此情形，依
    上開說明，仍應為吊扣異議人普通小型車駕駛執照之處分，
    而在其持有之職業聯結車駕駛執照上，為吊扣異議人普通小
    型車駕駛執照之註記即可。原處分機關認應吊扣其職業聯結
    車駕駛執照，自有未洽。
(四)、綜上所述，本案異議人駕駛自用小客車，雖為警舉發「酒精
    濃度超過規定標準」之違規，惟異議人既有普通小型車駕駛
    執照，則裁處在其持有之職業聯結車駕駛執照上註記吊扣其
    普通小型車駕駛執照之處分即可，原處分機關卻裁罰吊扣其
    職業聯結車駕駛執照，尚有未洽。異議人聲明異議為有理由
    ，應將原處分關於吊扣異議人普通小型車駕駛執照以外之其
    他各級車類駕駛執照12個月部分撤銷，另諭知異議人此部分
    不罰。
五、據上論斷，應依道路交通管理處罰條例第87條第2 項、道路
    交通案件處理辦法第20條，裁定如主文。
中    華    民    國    98    年    11     月    17    日
                  交通法庭  法  官  張文俊
以上正本證明與原本無異。
如不服本裁定，應於裁定送達後5 日內，敘明抗告理由，向本院
提出抗告狀（須附繕本）。
                            書記官  金雅芳
中    華    民    國    98    年    11     月    17    日


司法院資訊處製作；財團法人民間司法改革基金會備份。
